臺灣高等法院臺中分院刑事裁定　
110年度毒抗字第816號
抗  告  人  
即受處分人  彭世詮
上列抗告人即受處分人因聲請重新審理案件，不服臺灣臺中地方
法院中華民國110年5月31日第一審裁定（110年度毒聲重字第52
號），提起抗告，本院裁定如下：
    主    文
抗告駁回。
    理    由
一、抗告人即受處分人彭世詮（下稱抗告人）抗告意旨詳如附件
    抗告狀所載。
二、按觀察、勒戒及強制戒治之裁定確定後，有下列情形之一，
    認為應不施以觀察、勒戒或強制戒治者，受觀察、勒戒或強
    制戒治處分之人，或其法定代理人、配偶，或檢察官得以書
    狀敘述理由，聲請原裁定確定法院重新審理：適用法規顯
    有錯誤，並足以影響裁定之結果者；原裁定所憑之證物已
    證明為偽造或變造者；原裁定所憑之證言、鑑定或通譯已
    證明其為虛偽者；參與原裁定之法官，或參與聲請之檢察
    官，因該案件犯職務上之罪，已經證明者；因發現確實之
    新證據足認受觀察、勒戒或強制戒治處分之人，應不施以觀
    察、勒戒或強制戒治者；受觀察、勒戒或強制戒治處分之
    人，已證明其係被誣告者；聲請重新審理，應於裁定確定後
    30日內提起；但聲請之事由，知悉在後者，自知悉之日起算
    ；聲請重新審理，無停止觀察、勒戒或強制戒治執行之效力
    ；但原裁定確定法院認為有停止執行之必要者，得依職權或
    依聲請人之聲請，停止執行之；法院認為無重新審理之理由
    ，或程序不合法者，應以裁定駁回之，毒品危害防制條例第
    20條之1第1項至第4項前段定有明文。
三、經查：
  ㈠抗告人因施用第一級毒品案件，經原審法院以109年度毒聲字
    第465號裁定令入勒戒處所觀察、勒戒後，因認有繼續施用
    毒品傾向，再經原審法院於民國110年3月22日以110年度毒
    聲字第366號裁定令入戒治處所施以強制戒治，其期間為6個
    月以上，至無繼續強制戒治之必要為止，但最長不得逾1年
    ，業經確定在案，有上開裁定及臺灣高等法院被告前案紀錄
    表在卷可稽。原審認「有無繼續施用毒品傾向評估標準」之
    修正，屬於法律變更，並非前開毒品危害防制條例第20條之
    1第1項第5款所稱之「新證據」，難認有何應重新審理之情
    形，亦無適用法規顯有錯誤足以影響裁定之結果或原確定裁
    定所憑之鑑定已證明其為虛偽之情事，而駁回抗告人重新審
    理之聲請，業經本院核閱原審案卷無訛。
  ㈡抗告意略以前開評估標準之修正，更各審級法院均認屬「新
    證據」而重新審酌此新證據，若確實動原裁定結果，即釋放
    或裁定駁回，相同事務卻以不同方式處理，有違平等原則，
    倘尚待函詢戒治所依修正後之手冊及評估標準紀錄表重新評
    估試算，需耗費相當時間云云。惟查，抗告人有無「繼續施
    用毒品傾向」，係依具體個案之臨床實務及相關事證等情綜
    合判定，有其相當之專業依據及標準，且涉及專門醫學，又
    衡酌強制戒治之目的，係為協助施用毒品者戒斷毒品之心癮
    及身癮所為之保安處分類型，而該評估標準係適用於每一位
    受觀察、勒戒處分之人，具一致性、普遍性、客觀性，倘其
    評估由形式上觀察，無擅斷或濫權等明顯不當之情事，法院
    宜予尊重。又「有無繼續施用毒品傾向評估標準紀錄表」及
    「有無繼續施用毒品傾向評估標準說明手冊」係法務部針對
    多數不特定人民就有無繼續施用毒品傾向評估事項所為對外
    發生法律效果之具有法規性質之命令，抗告人前有無毒品犯
    罪相關司法紀錄及其件數多寡自關係抗告人有無繼續施用毒
    品傾向，以之為評估標準之一，當屬妥適公允，上開評估標
    準紀錄表及評估標準說明手冊縱經修正，亦僅屬於行政規則
    或法規命令之修正，為法律變更，並非前引毒品危害防制條
    例第20條之1第1項第5款所稱之「新證據」。況且原確定裁
    定於110年3月15日作成時，上開評估標準紀錄表及評估標準
    說明手冊尚未修正，法務部○○○○○○○○依據當時有效之修正前
    評估標準製作「有無繼續施用毒品傾向證明書」、「有無繼
    續施用毒品傾向評估標準紀錄表」，評估抗告人有繼續施用
    毒品之傾向，自屬合法，原確定裁定憑以認定抗告人有繼續
    施用毒品之傾向，亦難認有毒品危害防制條例第20條之1第1
    項第1款所指適用法規顯有錯誤足以影響裁定之結果，或同
    條項第3款所稱原確定裁定所憑之鑑定已證明其為虛偽之情
    事，而不符合前揭聲請重新審理之事由。是抗告人以法務部
    關於上開「有無繼續施用毒品傾向評估標準紀錄表」及「有
    無繼續施用毒品傾向評估標準說明手冊」之修正而聲請重新
    審理，應有誤解，且顯與毒品危害防制條例第20條之1第1項
    所定第1至第6款聲請重新審理事由不合，原裁定因而駁回其
    聲請，經核並無違誤。
　㈢綜上所述，本件並無毒品危害防制條例第20條之1第1項各款
    所列得聲請重新審理之情形，抗告人復未敘明原確定裁定有
    何符合其他各款所定重新審理事由之情形，是其聲請重新審
    理，為法所不許。原審因此駁回抗告人之聲請，並無違誤，
    抗告意旨仍執前詞指摘原裁定不當，為無理由，應予駁回。
　　至於上開「有無繼續施用毒品傾向評估標準紀錄表」及「有
    無繼續施用毒品傾向評估標準評分說明手冊」修正後，依新
    標準重新評估，若認抗告人已無繼續施用毒品之傾向，容或
    應依刑法第2條第3項規定，由檢察官直接本於職權停止強制
    戒治之執行；或應依保安處分執行法第28條第1項規定，由
    檢察官向法院聲請免其處分之執行，併此敘明。
四、應依刑事訴訟法第412條，裁定如主文。
中　　華　　民　　國　　110 　年　　6 　　月　　29　　日
                  刑事第十二庭  審判長法　官  張國忠
                                      法　官  李雅俐
                                      法　官  陳  葳
以上正本證明與原本無異。
不得再抗告。
　　　　　　　　　　　　　　　　　　　書記官  蔡皓凡

中　　華　　民　　國　　110 　年　　6 　　月　　29　　日